Inventaris van het archief van de Landelijke Stuurgroep Onderzoek Milieuhygiëne (LASOM) van het Ministerie van Onderwijs en Wetenschappen, 1974-1982
Nationaal Archief, Den Haag
Ministerie van OCW: Landelijke Stuurgroep Onderzoek Milieuhygiëne (LASOM)
OCW / Onderzoek Milieuhygiëne
1974-1982
O4
3.88 meter; 125 inventarisnummers.
Normale geschreven, getypte en gedrukte documenten, geen bijzondere handschriften.
Nationaal Archief, Den Haag
Ministerie van OCW / Landelijke Stuurgroep Onderzoek Milieuhygiëne (LASOM) 1974-1982
De Landelijke Stuurgroep Onderzoek Milieuhygiëne (LASOM) werd ingesteld in 1974. De taak van de stuurgroep was het opstellen van een Nationaal Onderzoeksprogramma in hoofdlijnen. Het Nationaal Onderzoeksprogramma moest bestaan uit met elkaar samenhangende wetenschappelijke onderzoekingen verband houdend met de milieuhygiëne op middellange en lange termijn. Onvoldoende afstemming tussen het wetenschappelijk onderzoek van de stuurgroep enerzijds, en de beleidsdoelstellingen van de verschillende betrokken ministeries anderzijds bemoeilijkten het werk van de stuurgroep, en leidde uiteindelijk zelfs tot de opheffing ervan. Het archief is ingedeeld naar onderwerp. Enkele zijn Economie, Milieu en Economie, Technologische Ontwikkelingen, Industriële Veiligheid, Grondstoffen en Energievoorziening,Luchtverontreiniging, Zure Regen, Afval en Water en Bodem.
Archiefvorming
Geschiedenis van de archiefvormer
Instelling, samenstelling, taak
Het voornemen tot het opstellen van een nationaal onderzoeksprogramma werd voor het eerst uitgesproken door de Raad van Advies voor het Wetenschapsbeleid (RAWB) in haar 'Voortgangsadvies 1970'. Na veel voorbereidend werk werd de Landelijke Stuurgroep Onderzoek Milieuhygiëne (LASOM) in 1974 ingesteld. Die geschiedde bij beschikking DGWB 2365 d.d. 14-06-1974 van de minister van Wetenschapsbeleid, F.H.P. Trip in overeenstemming met de minister van Volksgezondheid en Milieuhygiëne mevrouw mr. I. Vorrink. De officiële installatie vond plaats op 17 december 1974.
In deze stuurgroep werden onderzoekers benoemd van diverse onderzoeksinstellingen en vertegenwoordigers namens de minister van Wetenschapsbeleid en de minister van Volksgezondheid. Bij besluit DGWB 3135 d.d. 12-2-1974 werd de samenstelling van de stuurgroep geregeld. Als voorzitter van de stuurgroep werd benoemd dr. J. Spaander, directeur-generaal van het Rijksinstituut voor Volksgezondheid.
De taak van de stuurgroep was het opstellen van een Nationaal Onderzoeksprogramma in hoofdlijnen. Dit programma moest 'een duidelijk herkenbaar, niet te omvangrijk beleidsterrein' omvatten waar zich 'een duidelijke maatschappelijke behoefte aftekende'.
Van de onderzoekers werd een actieve belangstelling verwacht, omdat het 'nationaal onderzoeksprogramma' enerzijds maatschappelijk en anderzijds wetenschappelijk geïndiceerd diende te zijn'. Het beleid gaf 'richting' aan het onderzoek, maar onderzoekers konden door eigen initiatieven belangrijke bijdragen leveren tot het beleid.
Het Nationaal Onderzoeksprogramma moest bestaan uit met elkaar samenhangende wetenschappelijke onderzoekingen verband houdend met de milieuhygiëne op middellange en lange termijn. Dit wetenschappelijk onderzoek diende daartoe in zijn onderlinge samenhang te worden aangepast en bevorderd, mede ten dienste van het beleid.
De regering gaf na het verschijnen van een interim-rapport de opdracht het programma in hoofdlijnen verder uit te werken. Door de brede betrokkenheid bij het Nationaal Programma werd de stuurgroep uitgebreid met ambtenaren van de Departementen van Onderwijs en Wetenschappen, Volkshuisvesting en Ruimtelijke Ordening, Volksgezondheid en Milieuhygiëne, Economische Zaken, Landbouw en Visserij, Sociale Zaken en het Departement van Cultuur, Recreatie en Maatschappelijk Werk.
Dit werd geregeld bij brief DGWB 8934 d.d. 28-12-1977.
Themagroepen
Aanbevolen werd om themagroepen tot stand te brengen. Aan deze themagroepen werd een belangrijke rol toebedacht. Zij waren bedoeld voor overleg en afspraken aangaande onderzoeksuitvoering binnen een deel(thema) van het milieuonderzoeksterrein.
Een themagroep diende zijn taak te verrichten tegen de achtergrond van het programma in hoofdlijnen voor het Nationale Programma waarvan de thema's zijn afgeleid.
De LASOM zorgde voor een rapport waarin een voorlopige schets van een thema werd beschreven. De betrokken themagroep stelde vervolgens het rapport bij door haar onderzoek.
Programmaleiding (PL)
De programmaleiding was belast met coördinatie en management van de op gezag van de LASOM uit te voeren structurerende onderzoekingen. Er werden middelen beschikbaar gesteld voor het vormen en doen fungeren van een programmaleiding met wetenschappelijke staf en voor het financieren van enkele voorstudies.
Gekozen werd voor een meerhoofdige (3) programmaleiding. Als leden van de PL werden aangesteld prof.dr. G.J. Vervelde (bioloog), dr. Clarenburg (chemicus) en mevrouw prof. dr. R.W. Hommes.
Programma Voorbereidings Commissie (PVC)
De wens kwam naar voren een schakel tussen de stuurgroep en de actieve onderzoekers te hebben. Hiervoor werd een Programma Voorbereidings Commissie (PVC) in het leven geroepen. De PVC bestond uit drie leden van de stuurgroep en vijf leden die zich actief bezig hielden met onderzoek op een deelaspect van milieuhygiëne. Als voorzitter van deze commissie fungeerde het lid van de stuurgroep prof. dr. G.J. Vervelde.
Werkgroep Inventarisatie Milieuhygiëne (WIM)
De stuurgroep was van mening, dat selectie van onderzoekingen met een milieuhygiënische signaleringsfunctie op een aantal aandachtsgebieden binnen het milieu noodzakelijk was. Om aan te geven welke aandachtsgebieden voor deze selectie in aanmerking kwamen, werd een groep van deskundigen, verenigd in de Werkgroep Inventarisatie Milieuhygiëne (WIM), ingesteld.
Het eerste rapport van de LASOM werd in 1976 aangeboden. Dit rapport bestond uit een inventarisatie van het lopende onderzoek op het gebied van milieuhygiëne en was bedoeld als informatie- en discussiedocument. De weg tot uitvoering van voorstudies kende enkele hindernissen, onder andere de voorgeschreven relatie LASOM-Interdepartementale Coördinatie Commissie voor de Milieuhygiëne (ICMH). Die hield in dat de ICMH een oordeel over de beleidsrelevantie van de projecten diende te geven. Een negatief ICMH-oordeel betekende een belangrijke hindernis op weg naar de uitvoering. Het wachten op het ICMH-oordeel kostte tijd en belemmerde in enkele gevallen de slagvaardigheid van de LASOM-organisatie. Een klein aantal projecten is hierdoor gesneuveld.
Niet alle projecten, die bij de LASOM werden ingediend, werden gehonoreerd. De belangrijkste reden voor deze afwijzing was in de meeste gevallen onvoldoende aansluiting op het LASOM-werk.
Er werden negen probleemveldreviews opgesteld.
Vanaf de instelling deden zich al moeilijkheden voor die de LASOM tot het einde toe parten zou spelen. Dit kwam doordat de nadruk moest worden gelegd op het wetenschappelijk onderzoek. Om goed te kunnen functioneren moest de stuurgroep voortdurend kunnen beschikken over de beleidsdoelstellingen van de betrokken ministeries en rijksinstituten. Men had echter verzuimd deze doelstellingen te formuleren bij de instelling. Het werk van de LASOM werd daarmee bemoeilijkt en heeft mede geleid tot de opheffing van de LASOM. Nadat de ministerraad in 1980 al tot het besluit was gekomen om de LASOM op te heffen, deelde de minister voor Wetenschapsbeleid bij brief aan de Kamer mee, dat zulks kon geschieden zodra de Raad voor het Milieu- en Natuuronderzoek (RMNO) zou zijn ingesteld. De raad zou immers de taken overnemen van de LASOM. Hoewel de instelling van de raad op 21 mei 1981 plaatsvond, zou het toch nog tot 1 maart 1983 duren eer de LASOM werd opgeheven (beschikking DGWB 25.173/I d.d. 23 maart 1983 per 1 maar 1983, in overeenstemming met de minister van Volksgezondheid, Ruimtelijke Ordening en Milieubeheer).
Geraadpleegde bronnen:
Rapport over de werkzaamheden van de LASOM, 1977-1982 (LASOM-reeks nr. 13).
De LASOM tussen start en finish (LASOM-reeks nr. 14).
Technisch Weekblad voor ingenieurs 18/19 d.d. 3 juli 1982.
Geschiedenis van het archiefbeheer
De secretaris van de LASOM was een ambtenaar van het Ministerie van Onderwijs en Wetenschappen, maar voerde de werkzaamheden voor de stuurgroep uit te Bilthoven, waar deze gehuisvest was.
In 1983 werd het archief van de stuurgroep door het Rijksinstituut voor Volksgezondheid (RIV) te Bilthoven overgedragen aan de Centrale Archief Bewaarplaats van het Ministerie van Onderwijs en Wetenschappen. Daar is het in 1992 geïnventariseerd door de heer C.D.E.M. Vierling, medewerker van de Afdeling Documentaire en Grafische Faciliteiten, Onderafdeling Centrale Archief Bewaarplaats, van het Ministerie van Onderwijs, Cultuur en Wetenschappen.
In 2004 is de inventaris door de CAS bijgesteld en is het archief fysiek bewerkt.
Het archief van de Landelijke Stuurgroep Onderzoek Milieuhygiëne (LASOM) is in 2005 naar het Nationaal Archief overgebracht krachtens art. 12 van de Archiefwet 1995.
Overbrenging van een overheidsarchief
Inhoud en structuur van het archief
12.02; 2.14
Selectie en vernietiging
Het archief bestond uit 32 dozen (5,375 strekkende meter) archief en 76 dozen (9,5 strekkende meter) documentatie.
De omvang van het archief is teruggebracht tot 2,875 strekkende meter. Dit komt in hoofdzaak door de verwijdering van de vele afschriften die zich in het archief bevonden.
Verder zijn de volgende stukken uit het archief verwijderd en vernietigd:
Stukken betreffende personeel, geleidebrieven, persberichten van ministeries, afschriften van stukken van de voorlopige toetsingscommissie voor de milieueffectenrapportage, afschriften van stukken van de Stuurgroep Nationaal Symposium Milieuhygiëne Wageningen, ter kennisneming toegezonden stukken, stukken aangaande RIV-projecten, stukken van en betreffende RMNO, verslagen van bijgewoonde seminars, correspondentie van eenvoudige aard, tijdschriften van de Commissie van de Europese Gemeenschappen en Organisatie voor Toegepast natuurwetenschappelijk onderzoek (TNO).
Een doos met stukken van de Landelijke Stuurgroep Energie Onderzoek (LESO) werd afgescheiden als vreemd archief.
Van de 76 dozen documentatie bevatten slechts 8 dozen restexemplaren van de rapporten van de LASOM. Van ieder aanwezig rapport van de LASOM is slechts één exemplaar in het archief als documentatie opgenomen, de rest is vernietigd. De overige 68 dozen bevatten rapporten, jaarverslagen, boekwerken en tijdschriften van diverse organisaties en instellingen op milieugebied. Deze zijn alle vernietigd.
Ordening van het archief
Vóór de bewerking zaten de stukken van het archief los in de dozen en waren ze deels in chronologische volgorde, deels onderwerpsgewijs opgeborgen. Bij de huidige indeling van het archief is uitgegaan van de hoofdindeling Algemeen, Naar onderwerp ingedeelde stukken en Documentatie. Verder is het archief ingedeeld naar de hoofdthema's, ook wel probleemvelden genoemd, met daarin een onderverdeling in thema's.
Voor zover themagroepen waren ingesteld met een specifieke onderzoeksopdracht, zijn deze ook als zodanig genoemd. De indeling van dit inventarisgedeelte is ontleend aan het rapport 'De werkzaamheden van de LASOM', 1977-1982, bijlage 2.
Aanwijzingen voor de gebruiker
Openbaarheidsbeperkingen
Volledig openbaar.
Materiële beperkingen
Aanvraaginstructie
Openbare archiefstukken kunnen online worden aangevraagd en gereserveerd. U kunt dit ook via de terminals in de studiezaal van het Nationaal Archief doen. Om te kunnen reserveren dient u de volgende stappen te volgen:
U maakt een profiel aan op www.gahetna.nl, en logt vervolgens in
Via de archiefinventaris (alleen de beschrijvingen met rode nummers) selecteert u het gewenste archiefstuk door op de knop 'Reserveren' te klikken
In het volgende scherm geeft u aan op welke dag u het archiefstuk wilt inzien
Indien u zich bevindt in de studiezaal en een tafelnummer heeft ontvangen kunt u dit nummer vermelden. Als u geen tafelnummer heeft kunt u tafelnummer 777 laten staan
Vervolgens bevestigt u uw reservering door deze te versturen.
Verwant materiaal
Beschikbaarheid van kopieën
Beschrijving van de series en archiefbestanddelen
- ALGEMEEN, A
  - Agenda's en verslagen van de vergaderingen van de LASOM, met bijlagen., 1974-1982; 1-2; 2 pakken
    - 1974 - 1979, 1
    - 1979 - 1982, 2
  - Verslagen van de vergaderingen van de Programma Voorbereidingscommissie, met bijlagen., 1975-1977; 3; 1 pak
  - Verslagen van de vergaderingen van de LASOM-Programma Leiding, met bijlagen., 1977-1982; 4-5; 2 pakken
    - 1977 - 1979, 4
    - 1979 - 1982, 5
  - Verslag van een gesprek tussen de werkgroep ter voorbereiding van de sector voor natuur en milieuonderzoek en de programmaleiding van de LASOM, met geleidebrief., 1979; 6; 1 omslag
  - Verslagen van een bijeenkomst tussen de heer Lubach en de projectgroep B&S., 1979; 7; 1 omslag
  - Verslagen van de vergaderingen van de LASOM-Wetenschappelijke Staf, met bijlagen., 1979-1983; 8; 1 pak
- NAAR ONDERWERP INGEDEELDE STUKKEN, B
  - Algemeen, B.1
    - Stukken betreffende de voorbereiding van de instelling van de stuurgroep., 1971-1975; 9; 1 pak
    - Stukken betreffende het project Signalering en evaluatie van milieuveranderingen (SEM)., 1974-1980; 11; 1 pak
    - Stukken betreffende instelling van de Stuurgroep Nationaal Programma Milieuhygiëne; wijzigingen in de samenstelling en de opheffing. Plus themagroepen., 1974-1983; 10; 1 pak
    - Stukken betreffende de Werkcommissie Inventarisatie Milieuhygiëne (WIM) en stukken van de werkzaamheden van de commissie., 1975; 12; 1 pak
    - Brief van DSM betreffende de formulering van het werk van de LASOM gezien vanuit de Nederlandse industrie, met bijlagen., 1975; 13; 1 omslag
    - Stukken betreffende de samenstelling van de Programma Voorbereidingscommissie (PVC) van de LASOM., 1975; 14; 1 omslag
    - Stukken betreffende een voorstel voor een onderzoek naar factoren die het milieugedrag van het individu bepalen., 1975-1976; 15; 1 omslag
    - Stukken betreffende inventarisatie op het gebied van milieuhygiëne., 1975-1976; 16; 1 omslag
    - Stukken betreffende de doelstellingen ten aanzien van onderzoek en beleid op het gebied van het water als onderdeel van het signaleringsproject., 1976; 17; 1 omslag
    - Stukken betreffende reacties van wetenschappelijke instellingen op het interim-rapport 'Milieuhygiëne, Inventarisatie van Onderzoek in Nederland', uitgebracht door de LASOM., 1976-1977; 18; 1 pak
    - Stukken betreffende de voorbereiding tot het samenstellen van het eerste rapport van de LASOM, plus aanvullingsnota's., 1976-1977; 20; 1 pak
    - Stukken betreffende de organisatie en taakomschrijvingen van de LASOM., 1976-1981; 19; 1 pak
    - Stukken betreffende de samenstelling en taak van de Wetenschappelijke Advies Commissie (WAC), adviesorgaan voor de LASOM en de PL., 1977; 21; 1 omslag
    - Nota betreffende een discussiestuk over publicatieactiviteit van de LASOM, met geleidebrief., 1977; 22; 1 omslag
    - Stukken betreffende een oordeel van het Interdepartementale Coördinatiecommissie voor de Milieuhygiëne inzake LASOM-voorstudies., 1978; 23; 1 omslag
    - Stukken betreffende een vervolgrapportage op het nationaal programma milieuhygiëne van de LASOM., 1978-1979; 24; 1 pak
    - Stukken betreffende de werkzaamheden van de LASOM., 1978-1979; 25; 1 omslag
    - Stukken betreffende reacties van diverse instanties op review-artikelen van de LASOM., 1978-1979; 27; 1 pak
    - Stukken betreffende een concept van het derde interim-rapport van de LASOM. Plus een reactie van de regering., 1978-1980; 28; 1 pak
    - Kwartaalrapporten over de stand van zaken betreffende thema's en themagroepen., 1978-1983; 26; 1 pak
    - Stukken betreffende een LASOM-evaluatiedag van 6-11-1979., 1979-1980; 29; 1 omslag
    - Concept van het rapport 'Beleid en Milieu'., 1979; 30; 1 stuk
    - Stukken betreffende 'De lotgevallen van milieubelastende factoren (veld 2), voor zover vallend buiten het SEM-gedeelte van het Nationaal programma Onderzoek en Milieuhygiëne', met bijlagen., 1979-1981; 31; 1 omslag
    - Stukken betreffende een concept van het rapport 'Maatschappelijke Achtergronden van de milieuproblematiek'., 1981; 32; 1 omslag
    - Stukken betreffende een concept van een rapport 'aanzet voor een programma in hoofdlijnen' (LASOM-reeks nr. 12)., 1981; 33; 1 pak
    - Stukken betreffende de organisatiestructuur van het milieuonderzoek na opheffing van de LASOM., 1981; 34; 1 omslag
    - Concept van een overzichtsrapport van de LASOM 'tussen start en finish'(?)., 1982; 35; 1 stuk
    - Stukken betreffende een LASOM-studiedag gehouden op 8-12-1982 'Onderzoek milieu en natuur in Nederland'., 36; 1 omslag
    - Brief aan prof.dr.ir. W.J. Beek betreffende een reactie op kritiek op de LASOM., 1982; 37; 1 stuk
    - Concepten van het evaluatierapport van de LASOM. LASOM reeks nr. 13., 1982; 38; 1 omslag
    - Nota betreffende een concepttekst van het artikel 'Voordeligheid risico-ernst en aanvaardbaarheid afhankelijk of onafhankelijk?'., z.d.; 39; 1 stuk
    - Verslag van een studiereis door de VS door enkele leden van de LASOM inzake de rol en het functioneren van het milieuhygiënisch onderzoek in de USA., z.d.; 40; 1 stuk
  - Financieringen, B.2
    - Stukken betreffende de financiering van het project Biologisch Onderzoek Veenkoloniaal afvalwater (BOVA) en het Biologisch Onderzoek Eems-Dolldard Estuarium (BOEDE)., 1975-1976; 41; 1 omslag
    - Stukken betreffende voorlopige rapportage 'Milieuonderzoek in Nederland met betrekking tot door de LASOM geformuleerde aandachtsgebieden'., 1975-1976; 42; 1 pak
    - Stukken betreffende de begroting en financiering van diverse LASOM-activiteiten., 1977-1982; 43; 1 pak
    - Stukken betreffende een subsidieaanvraag voor een onderzoek naar de ecologie van een Zambiaans grasland in de Kafue Flats., 1979; 44; 1 omslag
    - Stukken betreffende een subsidieaanvraag voor het onderzoek 'stress en industrialisatie'., 1979-1980; 45; 1 omslag
    - Stukken betreffende een subisieaanvraag voor het project 'Longitudinaal Beleidsonderzoek'., 1978-1982; 46; 1 omslag
    - Stukken betreffende de uitvoering LASOM-thema's in het 2e, 3e en 4e kwartaal van 1981 en 1e en 2e kwartaal van 1982. Financiering., 1981-1982; 47; 1 omslag
  - Onderzoeksprojecten, thema's en voorstudies, B.3
    - Diverse onderzoeksprojecten etc., B.3.1
      - Stukken betreffende het project 'Onderzoek vochtige duinvalleien'., 1978-1980; 48; 1 omslag
      - Stukken betreffende het project Siflentest/vloeistof ec(hr)omatogram., 1978-1979; 49; 1 omslag
      - Stukken betreffende 'Milieubelangengroepen in Nederland'., 1978-1979; 50; 1 omslag
      - Stukken betreffende het stimuleringsproject 'consumentengedrag en milieuvervuiling'. Onderzoek naar sociale en psychologische achtergronden van milieuvervuilend consumptief gedrag., 1978-1980; 51; 1 omslag
      - Stukken betreffende de voorstudie 'productiegroei' tegen de achtergrond van de toenemende schaarste., 1978-1980; 57; 1 omslag
      - Stukken betreffende het project 'uitwerken methodologie en verzamelen basisgegevens voor een gefundeerde vergelijking van de uitbreiding van duinwaterwinning en alternatieven daarvoor'. Zuid-Holland., 1978-1982; 52; 1 omslag
      - Stukken betreffende het project 'Ontwikkeling meetinstrument van Welzijn'., 1979; 53; 1 omslag
      - Stukken betreffende de voorstudie 'studie naar mogelijkheden en voorwaarden voor het storten in zee van gipsafval, dat ontstaat bij toepassing van ontzwavelingstechnologieën'., 1979-1980; 54; 1 omslag
      - Stukken betreffende het project 'zware metalen in de veren van in het Waddengebied ruiende steltlopers'., 1979-1981; 55; 1 omslag
      - Stukken betreffende de studie 'Beschrijving en analyse van het milieubeleid'., 1980; 56; 1 omslag
      - Stukken betreffende het thema 'Onderzoek naar omvang en verdeling van milieubeïnvloeding en van lasten en baten van beleidsalternatieven waarin stringente milieudoelstellingen zijn verwerkt'., 1981-1982; 58; 1 omslag
      - Stukken betreffende de startnotitie 'Kooldioxide en gevolgen voor klimaat, milieu en samenleving'., 1982; 59; 1 omslag
    - Probleemveld "Economie", B.3.2
      - Stukken betreffende het thema 'Milieu en Economie' en het subthema 'Ecologie-Economie'., 1980-1982; 60; 1 omslag
    - Themablok milieu en economie, B.3.3
      - Stukken betreffende LASOM-thema 'Economische ontwikkelingen en milieuveranderingen'., 1978; 61; 1 omslag
      - Stukken betreffende een uitwerking van het Institutionele kader met betrekking tot economische, politieke en ecologische aspecten., 1978; 62; 1 omslag
      - Stukken betreffende een onderzoeksvoorstel 'Milieubeleid en werkgelegenheid'., 1980; 63; 1 omslag
      - Stukken betreffende het thema 'milieueffecten van maatschappelijke ontwikkelingen'., 1980-1981; 64; 1 omslag
      - Stukken betreffende het subthema 'consumptie en productie'., 1981-1982; 65; 1 omslag
      - Stukken betreffende het subthema 'Economisch stelsel'., 1981-1982; 66; 1 omslag
      - Nota betreffende milieubeleving en milieubeleid; de invloed van subjectieve factoren., z.d.; 67; 1 stuk
    - Probleemveld "technologische ontwikkelingen", B.3.4
      - Stukken betreffende de voorstudie 'botulisme'., 1977-1979; 68; 1 omslag
      - Stukken betreffende milieu-implicaties en technologische ontwikkelingen., 1978; 69; 1 omslag
      - Stukken betreffende het thema 'dosiseffect relaties bodemverontreiniging'., 1980-1982; 70; 1 omslag
    - Probleemveld "industriële veiligheid", B.3.5
      - Stukken betreffende het thema 'Risicoanalyse en risicobeleving'. 'Veiligheid'., 1978-1981; 71; 1 pak
    - Themagroep veiligheid, B.3.6
      - Verslagen van de vergaderingen betreffende het thema 'veiligheid'., 1980-1981; 72; 1 pak
      - Stukken betreffende veiligheid/risico's (uitwerking (industriële) veiligheid)., 1981-1983; 73; 1 pak
    - Probleemveld "Grondstoffen en energievoorziening", B.3.7
      - Stukken betreffende het projectvoorstel 'Olievervuiling op zee'., 1979; 74; 1 omslag
    - Effecten luchtverontreiniging op plant en dier, B.3.8
      - Stukken betreffende subsidieaanvragen aan de LASOM voor de projecten 'wilde planten en luchtverontreiniging' en de 'achteruitgang van de Nederlandse zeehondenpopulatie'., 1978-1980; 75; 1 omslag
      - Stukken betreffende de financiering van het onderzoeksproject 'De invloed van NO2 en OZON op proefdieren'., 1980-1982; 76; 1 omslag
      - Stukken betreffende het project 'invloed luchtverontreiniging op planten in het ecosysteem'., 1978-1982; 77; 1 omslag
    - Thema zure regen, B.3.9
      - Stukken betreffende het thema 'zure regen'., 1980-1982; 78; 1 omslag
    - Themagroep lage concentratie luchtverontreiniging, B.3.10
      - Stukken betreffende het thema 'lage concentratie luchtverontreiniging'., 1981-1982; 79; 1 omslag
    - Thema CO2-kringloop, B.3.11
      - Stukken betreffende projectvoorstel 'De invloed van het toenemend CO2-gehalte/gehalte van de atmosfeer op het niveau van de zeespiegel'., 1981-1982; 80; 1 omslag
    - Themablok afval, B.3.12
      - Stukken betreffende het thema 'Grondstoffen en Avalstoffen'., 1981-1982; 81; 1 omslag
    - Milieuonderzoek kolenafval, B.3.13
      - Stukken betreffende het thema 'kolenafval'., 1981-1982; 82; 1 omslag
    - Themagroep afvalberging, B.3.14
      - Stukken betreffende het thema 'afvalberging en afvalopslag., 1981-1982; 83; 1 omslag
      - Stukken betreffende het project 'onderzoek naar de relatie tussen veranderingen in het spreidingspatroon van wilde plantensoorten en het spreidingspatroon van luchtverontreiniging., 1979-1982; 84; 1 omslag
    - Themablok Lucht, B.3.15
    - Themagroep luchtverontreiniging en gezondheid, B.3.16
      - Stukken betreffende het thema 'luchtverontreiniging en gezondheid'., 1979-1982; 85; 1 omslag